臺灣臺中地方法院刑事判決　　　　　　 100年度訴字第1546號
公　訴　人　臺灣臺中地方法院檢察署檢察官
被　　　告　江宜達
上列被告因違反毒品危害防制條例案件，經檢察官提起公訴（10
0年度毒偵字第1094號），被告於準備程序中就被訴事實為有罪
之陳述，經告以簡式審判之旨，並聽取意見後，本院合議庭裁定
由受命法官獨任進行簡式審判程序，判決如下：
    主    文
江宜達施用第一級毒品，累犯，處有期徒刑壹年。
    犯罪事實
一、江宜達前於民國89年間，因施用毒品案件，經臺灣南投地方
    法院裁定令入勒戒處所實施觀察、勒戒，嗣因認有繼續施用
    毒品傾向，再經裁定入戒治處所施以強制戒治，於89年12月
    12日停止戒治付保護管束，於90年7月18日保護管束期滿未
    經撤銷而執行完畢。又於94年間，因施用第一、二級毒品案
    件，經本院以94年度訴字第1223號分別判處有期徒刑9月、5
    月，應執行有期徒刑1年確定，於95年8月4日執行完畢；復
    於95年間，因施用第一、二級毒品案件，經本院以95年度訴
    字第3053號分別判處有期徒刑9月、6月，提起上訴後，施用
    第二級毒品罪部分經臺灣高等法院臺中分院駁回上訴確定，
    施用第一級毒品罪部分，嗣再經最高法院以96年度台上字第
    3885號駁回上訴確定，嗣上開2罪經分別減刑為有期徒刑4月
    又15日、3月，應執行有期徒刑7月，於96年11月8日執行完
    畢；復於96年間，因施用第一、二級毒品案件，經本院以97
    年度訴字第63號分別判處有期徒刑1年、8月，應執行有期徒
    刑1年6月確定，於98年8月25日執行完畢。詎仍不知悔改，
    復基於施用第一級毒品之犯意，於100年1月4日之中午某時
    ，在臺中市○里區○○路640巷52號之住處，以將海洛因摻
    水置入注射針筒，以注射針筒注射方式施用海洛因1次。嗣
    於100年1月6日上午8時許，為警持本院核發之搜索票在上址
    查獲，並經江宜達同意採集尿液送驗結果呈可待因、嗎啡陽
    性反應，而悉上情。
二、案經臺中市政府警察局移送臺灣臺中地方法院檢察署檢察官
    偵查起訴。
    理    由
一、訊據被告江宜達對其於前揭時、地，施用第一級毒品海洛因
    1次之犯罪事實坦承不諱，且經採其尿液送往中山醫學大學
    附設醫院檢驗科藥物檢測中心檢驗結果，確呈可待因、嗎啡
    陽性反應等情，有該中心出具之濫用藥物尿液檢驗報告1紙
    存卷可稽。而海洛因施用入人體後水解還原成嗎啡，再循嗎
    啡之代謝方式排出體外，已據行政院衛生署藥物食品檢驗局
    （81）藥檢壹字第006431號函說明綦詳，顯見被告關於曾於
    上開時、地施用第一級毒品海洛因1次之自白，應與事實相
    符。
二、按毒品危害防制條例於92年7月9日修正公布，自93年1月9日
    施行，其中第20條、第23條將施用毒品之刑事處遇程序，區
    分為「初犯」及「5年內再犯」、「5年後再犯」。依其立法
    理由之說明：「初犯」，經觀察、勒戒或強制戒治後，應為
    不起訴處分或不付審理之裁定；「5年內再犯」者，因其再
    犯率甚高，原實施之觀察、勒戒及強制戒治既已無法收其實
    效，爰依法追訴或裁定交付審理。至觀察、勒戒或強制戒治
    執行完畢釋放後，「5年後再犯」者，前所實施之觀察、勒
    戒或強制戒治已足以遮斷其施用毒品之毒癮，為期自新及協
    助其斷除毒癮，仍適用「初犯」規定，始應先經觀察、勒戒
    、強制戒治之程序。從而依該次修正後之規定，僅限於「初
    犯」及「5年後再犯」2種情形，應先經觀察、勒戒或強制戒
    治之程序，此乃該條例第10條之例外規定。倘被告於5年內
    已再犯施用毒品，經依法追訴處罰，縱其第3次（或第3次以
    上）再度施用毒品之時間，在初犯經觀察、勒戒或強制戒治
    執行完畢釋放5年以後，因與單純之「5年後再犯」之情形有
    別，不合於「5年後再犯」之例外規定；且因已於「5年內再
    犯」，顯見其再犯率甚高，原實施觀察、勒戒或強制戒治，
    已無法收其實效，即應回歸原則性規定，由檢察官逕行起訴
    ，依該條例第10條處罰，最高法院95年度臺非字第134號裁
    判可資參照。查被告前於89年間，因施用毒品案件，經臺灣
    南投地方法院裁定令入勒戒處所實施觀察、勒戒，嗣因認有
    繼續施用毒品傾向，再經裁定入戒治處所施以強制戒治，於
    89年12月12日停止戒治付保護管束，於90年7月18日保護管
    束期滿未經撤銷而執行完畢。又於94年間，因施用第一、二
    級毒品案件，經本院以94年度訴字第1223號分別判處有期徒
    刑9月、5月，應執行有期徒刑1年確定，於95年8月4日執行
    完畢；復於95年間，因施用第一、二級毒品案件，經本院以
    95年度訴字第3053號分別判處有期徒刑9月、6月，提起上訴
    後，施用第二級毒品罪部分經臺灣高等法院臺中分院駁回上
    訴確定，施用第一級毒品罪部分，嗣再經最高法院以96年度
    台上字第3885號駁回上訴確定，嗣經分別減刑為有期徒刑4
    月又15日、3月，應執行有期徒刑7月，於96年11月8日執行
    完畢；復於96年間，因施用第一、二級毒品案件，經本院以
    97年度訴字第63號分別判處有期徒刑1年、8月，應執行有期
    徒刑1年6月確定，於98年8月25日執行完畢等情，有臺灣高
    等法院被告前案紀錄表1份存卷可佐，則被告於本案犯罪事
    實欄所載時、地再犯施用第一級毒品罪，雖距90年7月18 日
    強制戒治執行完畢之時間，已在5年以後，惟其自90年7月18
    日起之5年內已再因施用毒品經依法訴追處罰，揆諸上開最
    高法院判決意旨，本案仍應予以依法論科，合先敘明。
三、核被告所為，係犯毒品危害防制條例第10條第1項之施用第
    一級毒品罪。被告因施用而持有毒品行為，本應以持有論，
    惟持有後進而施用，其持有之低度行為應被施用之高度行為
    所吸收，故不再另論其持有毒品罪。被告前於94年間，因施
    用第一、二級毒品案件，經本院以94年度訴字第1223號分別
    判處有期徒刑9月、5月，應執行有期徒刑1年確定，於95年8
    月4日執行完畢；復於95年間，因施用第一、二級毒品案件
    ，經本院以95年度訴字第3053號分別判處有期徒刑9月、6月
    ，提起上訴後，施用第二級毒品罪部分經臺灣高等法院臺中
    分院駁回上訴確定，施用第一級毒品罪部分，嗣再經最高法
    院以96年度台上字第3885號駁回上訴確定，嗣經分別減刑為
    有期徒刑4月又15日、3月，應執行有期徒刑7月，於96年11
    月8日執行完畢；復於96年間，因施用第一、二級毒品案件
    ，經本院以97年度訴字第63號分別判處有期徒刑1年、8月，
    應執行有期徒刑1年6月確定，於98年8月25日執行完畢之事
    實，有臺灣高等法院被告前案紀錄表在卷可參，其受有期徒
    刑之執行完畢後，5年以內故意再犯本案有期徒刑以上之罪
    ，為累犯，應依刑法第47條第1項之規定，加重其刑。爰審
    酌被告施用毒品，經觀察、勒戒、強制戒治及法院論罪科刑
    後，仍不知戒惕，一再施用，無視於毒品對於自身健康之戕
    害及國家對於杜絕毒品犯罪之禁令，不知戒除惡習，惡性非
    輕，然念及坦承犯行，態度良好，其施用毒品並無危害他人
    等一切情狀，量處如主文所示之刑，以資懲儆。
據上論斷，應依刑事訴訟法第273條之1第1項、第299條第1項前
段，毒品危害防制條例第10條第1項，刑法第11條前段、第47條
第1項，判決如主文。
本案經檢察官張富鈞到庭執行職務。
中    華    民    國    100  年     7     月    4     日
                 刑事第八庭        法  官  李慧瑜
以上正本證明與原本無異。
如不服本判決，應於收受送達後10日內向本院提出上訴書狀（應
敘述具體理由並附繕本）。
上訴書如未敘述理由，應於上訴期間屆滿後20日內補提理由書於
本院。
中    華    民    國    100  年     7     月    4     日
                                   書記官  張雅慧
附錄本判決論罪科刑法條
毒品危害防制條例第10條
施用第一級毒品者，處6月以上5年以下有期徒刑。
施用第二級毒品者，處3年以下有期徒刑。